---
title: "En enkel betingad fördelning"
author: "Anders Johansson"
date: "2022-10-02"
output:
  pdf_document: default
  html_document: default
---

```{r setup, include=FALSE}
knitr::opts_chunk$set(echo = TRUE)
library(tidyverse)
library(flextable)
theme_set(theme_minimal())
```

# Betingad fördelning

Här studerar vi en enkel modell med två variabler $(X,Y)$ där $P(X)=\mathrm U[0,6]$ och

$$P(Y|X)=\mathrm N(\mu=6+1.3\cdot \sin(\pi x/2),\sigma=0.4+(3-x)^2).$$

Först samplar vi $n=500$ observationer

```{r sample-sin}
n <- 500

# Betingat väntevärde och betingad varians (standardavvikelse)
mf <- function(x) 6+1.3*sin(pi*x/2)
sdf <- function(x) 0.4+(3-x)^2
obs <- tibble(
  X=runif(n,min=0,max=6),
  Y=rnorm(n,mean=mf(X),sd=sdf(X))
  )

# Lägg till betingade väntevärdet och residualen
obsext <- obs %>% mutate(
  `E(Y|X)`=mf(X),
  `Y-E(Y|X)`=Y-mf(X)
  ) 
  

obsext %>%
  pivot_longer(cols=c("Y","E(Y|X)","Y-E(Y|X)")) %>% # Lägger alla värden i kolonn `value` med namn i `name`
  ggplot(aes(x=X,y=value,color=name)) + 
  geom_point(size=1) + # Scatter plot
  scale_colour_manual(values=c("Y" = "red","E(Y|X)" = "blue","Y-E(Y|X)" ="black")) + # Val av färger
  ggtitle("En fördelning av (X,Y) med sinusfunktion som betingat väntevärde av Y") + # 
  labs(y="Y",color="")
```

## Uppgifter

1.  Beräkna variansen av $Y$ med hjälp av lagen om total varians. Ni kan använda numerisk integration med kommandot `integrate` om ni vill. Kontrollera genom att jämföra med den skattade varians på de simulerade värdena.\

2.  Genomför en "density-plot" som ger de "empiriska densiteterna" för variablerna $Y$, $E(Y|X)$ och $Y-E(Y|X)$. Använd `ggplot` med `geom_density()`.

3.  Visa med hjälp av tre exempel att variabeln $R=Y-E(Y|X)$ är *okorrelerad* med variabler av typen $W=h(X)$, dvs $\mathrm{Cov}(R,W)=0$. Inför tre nya variabler som funktioner av $X$, exempelvis $X$ , $X^2$ och $\log(X+1)$. Använd simulerade data och skattning av kovariansen med hjälp av `cov(x,y).` Diskutera hur man kan tolka detta faktum i samband med "minsta kvadratmetoden"?

```{r}

```

### Uppgift 1 (lösning)

Observera att vi har $$
V(Y|X) = (0.4+(3-X)^2)^2\quad\text{och}\quad E(Y|X) = 6+1.3\cdot \sin(\pi X/2).
$$ Enligt *lagen om total varians* har vi

$$
V(Y) = E(V(Y|X)) + V(E(Y|X)) = E((0.4+(3-X)^2)^2) + V(6+1.3\cdot \sin(\pi X/2))
$$ vilket ger $$
 V(Y) = E((0.4+(3-X)^2)^2) + E((1.3\cdot \sin(\pi X/2))^2) - E(1.3\cdot \sin(\pi X/2))^2
$$ där väntevärdena $E(\text{uttryck})$ innebär att integrera uttrycken över intervallet $[0,6]$ mot täthetsfunktionen $f(x)=\frac16$.

Vi får

```{r}
t1 <- integrate(function(x) sdf(x)^2*(1/6),0,6)$value
t2 <- integrate(function(x) mf(x)^2*(1/6),0,6)$value
t3 <- integrate(function(x) mf(x)*(1/6),0,6)$value
t1 + t2 - t3^2
```
